高雄高等行政法院簡易判決　　　　　　　　　　　　　九十三年度簡字第三一九號
　　原　　　告　國光營造股份有限公司
　　代　表　人　甲○○○
　　被　　　告　財政部台灣省南區國稅局
　　代　表　人　乙○○　局長
右當事人間因所得稅法事件，原告不服財政部中華民國九十三年八月十一日台財訴字
第○九三○○三三七三八○號訴願決定，提起行政訴訟。本院判決如左：
　　主  文
原告之訴駁回。
訴訟費用由原告負擔。
　　事實及理由
一、緣原告八十八年度未分配盈餘申報，原列報減除當年度應納之營利事業所得稅新
    臺幣（下同）二、七九三、○五四元，經被告初查以其當年度自行申報應納之營
    利事業所得稅為七三八、一三八元，致短漏報未分配盈餘二、○五四、九一六元
    ，漏稅額二○五、四九一元，違反所得稅法第一百零二條之二第一項規定，乃依
    同法第一百十條之二第一項規定，按所漏稅額處一倍罰鍰二○五、四○○元（計
    至百元止），原告不服，申經復查結果，獲准追減罰鍰一○二、七○○元，復提
    起訴願，遭決定駁回，遂提起本件行政訴訟。
二、原告起訴主張：（一）原告於八十八年度未分配盈餘申報時，原申報項次十三項
    「當年度應納之營利事業所得稅」為二、七九三、○五四元，係作為八十八年度
    營利事業所得稅課稅所得額二、九九二、五五○元之減除項目，因會計人員填寫
    時對法令之誤解，直接填列八十八年度會計師財務查核報告後附之財務報表附註
    第十四頁第十九項營利事業所得稅之所得稅費用二、七九三、○五四元。（二）
    如上所述，原告係因對法令之誤解，致計算未分配盈餘減除所得稅額時採用依一
    般公認會計原則下財務會計之所得稅費用，係純屬計算之錯誤，並無短漏報未分
    配盈餘，「盈餘」應為所得觀念，減除項目係配合帳列數與申報數之差異調整，
    未分配盈餘申報書項次六至項次二十一皆為減除調整項目，其中任何一項因對法
    令之誤解造成填寫錯誤，難道皆全數構成短漏報未分配盈餘嗎？（三）再者，原
    告八十九年度營利事業所得稅結算申報應退稅額五三六、四二六元，依當年度營
    利事業所得稅結算申報書第一頁（損益及稅額計算表）項次一一六之「以本年度
    應退稅額抵繳上年度未分配盈餘申報自繳稅款」，八十八年度營利事業所得稅未
    分配盈餘依所得稅法第六十六條之九第一項規定計算得出之應納稅額二○五、九
    九○元，應得適用前列項次一一六之「以本年度應退稅額抵繳上年度未分配盈餘
    申報自繳稅款」，其並無短報或逃漏稅款之行為，扣除應納稅額二○五、九九○
    元，應再退還三三○、四三六元，並無應納稅額，何有短漏報稅款？（四）依財
    政部民國（下同）八十五年二月七日台財稅第八五一八九四二五一號函釋：「主
    旨：營業人虛報進項稅額，如經查明該虛報之稅額自違章行為發生日起至查獲日
    （調查基準日）止，實際僅虛增累積留抵稅額而尚未辦理扣抵或退稅，不發生逃
    漏稅款者，免按營業稅法第五十一條第五款規定處罰；否則應以其實際辦理扣抵
    或退稅之稅額為逃漏稅額，依法處罰。說明：二、查納稅義務人有虛報進項稅額
    ，並因而逃漏稅款者，始得據以依營業稅法第五十一條第五款規定追繳稅款及處
    罰；其漏稅額係以經主管稽徵機關查獲因虛報進項稅額而實際逃漏之稅額認定之
    ，為司法院大法官議決釋字第三三七號解釋及營業稅法施行細則第五十二條第二
    項所明定。至有關營業人虛報進項稅額之結果，有無發生逃漏稅款，應依下列原
    則認定：１、違章行為發生日起至查獲日（調查基準日）以前各期之期末累積留
    抵稅額，如均大於或等於虛報之進項稅額者，則實際並未造成逃漏稅款，可依本
    部八十三年十二月六日台財稅第八三一六二四四○一號函釋規定，免按營業稅法
    第五十一條第五款規定處罰。２、違章行為發生日起至查獲日（調查基準日）以
    前各期之中，任何一期之期末累積留抵稅額如小於所虛報之進項稅額者，則已發
    生以虛報進項稅額扣抵銷項稅額之情事，應就查獲前各期實際抵扣數予以加總計
    算漏稅額，按營業稅法第五十一條第五款規定處罰。」依前揭函釋，申報營業稅
    虛報進項稅額若有留抵稅額不發生逃漏稅款者，免按營業稅法第五十一條第五款
    規定處罰，原告申報八十八年度未分配盈餘誤繕當年度應納營利事業所得稅，尚
    有同時間申報之八十九年度營利事業所得稅結算申報應退稅額五三六、四二六元
    可扣抵，亦不發生逃漏稅款，依舉重以明輕法理，虛報進項稅額因有留抵稅額並
    不構成逃漏稅，其只是因對法令之誤解造成誤繕未分配盈餘調整項目之減項，申
    報同時亦有應退稅額五三六、四二六元可扣抵未分配盈餘加徵二○五、九九○元
    ，被告應本於權責核定，以原告當年度應退稅額五三六、四二六元抵繳未分配盈
    餘加徵二○五、九九○元，經以五三六、四二六元扣除二○五、九九○元後，再
    退還原告三三○、四三六元，其何有逃漏稅行為，請重新查明核定云云，聲明求
    為判決訴願決定及原處分均撤銷。被告則以：（一）按「財政部依本法或稅法所
    發布之解釋函令，對於據以申請之案件發生效力。但有利於納稅義務人者，對於
    尚未核課確定之案件適用之。」為稅捐稽徵法第一條之一所明定。次按「前項所
    稱未分配盈餘，係指經稽徵機關核定之課稅所得額，‧‧‧減除左列各款後之餘
    額：一、當年度應納之營利事業所得稅。‧‧‧」「營利事業應於其各該所得年
    度辦理結算申報之次年二月二十日至三月底止，就第六十六條之九第二項規定計
    算之未分配盈餘填具申報書，向該管稽徵機關申報，並計算應加徵之稅額，於申
    報前自行繳納。其經計算之未分配盈餘為零或負數者，仍應辦理申報。」「營利
    事業已依第一百零二條之二規定辦理申報，但有漏報或短報未分配盈餘者，處以
    所漏稅額一倍以下之罰鍰。」「本法第六十六條之九第二項第一款所稱當年度應
    納之營利事業所得稅，係指經稽徵機關核定之營利事業所得稅應納稅額。」為所
    得稅法第六十六條之九第二項、第一百零二條之二第一項、第一百十條之二第一
    項及同法施行細則第四十八條之十第三項前段所規定。（二）首揭法條及未分配
    盈餘申報書背面「申報須知」第七點規定，已明確指出當年度應納之營利事業所
    得稅，係指經稽徵機關核定之營利事業所得稅應納稅額，原告八十八年度未分配
    盈餘申報卻非以經稽徵機關核定之營利事業所得稅應納稅額七三八、一三八元（
    因八十八年度營利事業所得稅結算申報案尚未核定，以申報數代之）列報，而以
    財務簽證報告所載所得稅費用二、七九三、○五四元，列報為當年度應納之營利
    事業所得稅，致虛列該欄項減除金額二、○五四、九一六元，並同額短漏報未分
    配盈餘，漏稅額二○五、四九一元，有八十八年度營利事業所得稅結算申報書及
    核定通知書、八十八年度未分配盈餘申報書及核定通知書附卷可稽，違章事實堪
    以認定，被告依首揭規定，按所漏稅額二○五、四九一元處一倍之罰鍰二○五、
    四○○元（計至百元止），固非無據。惟本件依財政部九十三年三月二十九日台
    財稅第0000000000號令修正「稅務違章案件裁罰金額或倍數參考表」
    規定之裁罰倍數為○．五倍，應重行按所漏稅額二○五、四九一元處○．五倍罰
    鍰一○二、七○○元（計至百元止），原處罰鍰二○五、四○○元，乃予追減一
    ○二、七○○元。（三）短漏報稅額之計算，依營利事業所得稅查核準則第一百
    十二條規定，係以申報核定所得額加計漏報或短報所得額所計算全部應納稅額，
    與申報核定所得額所計算應納稅額之差額為漏稅額，而未分配盈餘申報書項次二
    十三「依所得稅法第六十六條之九第一項規定應納稅額」，係以其項目中有短漏
    報金額影響應納稅額時為漏報稅額，其得減除項次二十六（即第一頁第一一六欄
    金額）僅係為營利事業申報時計算應自繳之稅額，並非據以計算違章之漏稅額，
    併予敘明。（四）財政部八十五年二月七日台財稅第八五一八九四二五一號函釋
    ，係對營業稅法第五十一條第五款虛報進項稅額應否論罰之認定原則，本案係違
    反所得稅法第一百零二條之二第一項規定，並依同法第一百十條之二第一項規定
    處罰，經核二者案情尚有差別，尚不能以彼例此，原告所訴，洵不足採等語，資
    為抗辯，而聲明求為判決駁回原告之訴。
三、按「財政部依本法或稅法所發布之解釋函令，對於據以申請之案件發生效力。但
    有利於納稅義務人者，對於尚未核課確定之案件適用之。」、「自八十七年度起
    ，營利事業當年度之盈餘未作分配者，應就該未分配盈餘加徵百分之十營利事業
    所得稅，不適用第七十六條之一規定。前項所稱未分配盈餘，係指經稽徵機關核
    定之課稅所得額，加計同年度依本法或其他法律規定減免所得稅之所得額、不計
    入所得課稅之所得額、已依第三十九條規定扣除之虧損及減除左列各款後之餘額
    ︰一、當年度應納之營利事業所得稅。二、彌補以往年度之虧損。三、已由當年
    度盈餘分配之股利淨額或盈餘淨額。‧‧‧九、當年度損益計算項目，因超越規
    定之列支標準，未准列支，而具有合法憑證或能提出正當理由者。」、「營利事
    業應於其各該所得年度辦理結算申報之次年五月一日起至五月三十一日止，就第
    六十六條之九第二項規定計算之未分配盈餘填具申報書，向該管稽徵機關申報，
    並計算應加徵之稅額，於申報前自行繳納。其經計算之未分配盈餘為零或負數者
    ，仍應辦理申報。」、「營利事業已依第一百零二條之二規定辦理申報，但有漏
    報或短報未分配盈餘者，處以所漏稅額一倍以下之罰鍰。」、「本法第六十六條
    之九第二項第一款所稱當年度應納之營利事業所得稅，係指經稽徵機關核定之營
    利事業所得稅應納稅額，‧‧‧。」分別為稅捐稽徵法第一條之一、所得稅法第
    六十六條之九第一項、第二項第一、二、九款、第一百零二條之二第一項、第一
    百十條之二第一項及同法施行細則第四十八條之十第三項前段所明定；而上述所
    得稅法施行細則第四十八條之十第三項前段規定，乃行政院依據同法第一百二十
    一條之授權，為避免執行上產生疑義，所訂立認定是否為當年度應納之營利事業
    所得稅之細節性及技術性規定，核與所得稅法規定意旨無違，爰予援用。
四、經查，本件原告八十八年度未分配盈餘申報，原列報減除當年度應納之營利事業
    所得稅二、七九三、○五四元，經被告初查以其當年度自行申報應納之營利事業
    所得稅為七三八、一三八元，致短漏報未分配盈餘二、○五四、九一六元，漏稅
    額二○五、四九一元，違反所得稅法第一百零二條之二第一項規定，乃依同法第
    一百十條之二第一項規定，按所漏稅額處一倍罰鍰二○五、四○○元（計至百元
    止），原告不服，申經復查結果，獲准追減罰鍰一○二、七○○元（計至百元止
    ）等情，為兩造所不爭執，並有原告八十八年度未分配盈餘申報書、被告八十八
    年度未分配盈餘申報核定通知書、原告八十九年度營利事業所得稅結算申報書、
    被告八十九年度營利事業所得稅結算申報核定通知書、被告九十二年財所得字第
    一Ｚ000000000號處分書、違章案件罰鍰繳款書、被告九十三年五月四
    日南區國稅法一字第○九三○一○四五八五號復查決定書、原告八十八年及八十
    七年度財務查核報告書各一件附原處分卷可稽，自堪信實。
五、又查：
（一）依所得稅法施行細則第四十八條之十第三項前段規定，同法第六十六條之九第
      二項第一款所稱當年度應納之營利事業所得稅，係指經稽徵機關核定之營利事
      業所得稅應納稅額，查原告八十八年度未分配盈餘申報未按前揭規定以經稽徵
      機關核定之營利事業所得稅應納稅額七三八、一三八元（因八十八年度營利事
      業所得稅結算申報案尚未核定，以申報數代之）列報，而以八十八年度會計師
      財務查核報告後附之財務報表附註第十四頁第十九項營利事業所得稅之所得稅
      費用二、七九三、○五四元，列報為當年度應納之營利事業所得稅，致虛列該
      欄項減除金額二、○五四、九一六元，並同額短漏報未分配盈餘，漏稅額二○
      五、四九一元，有上述原告八十八年營利事業所得稅結算申報書及被告營利事
      業所得稅結算申報核定通知書、原告八十八年度未分配盈餘申報書及被告八十
      八年度未分配盈餘申報核定通知書可資證明，故被告按原告所漏稅額二○五、
      四九一元處一倍之罰鍰二○五、四○○元（計至百元止），依前揭法律規定，
      即非無據。另查本件依財政部九十三年三月二十九日台財稅第0000000
      000號令修正「稅務違章案件裁罰金額或倍數參考表」規定之裁罰倍數為○
      ．五倍，財政部此項依稅捐稽徵法所發布之函令，因有利於原告，依同法第一
      條之一前段規定，對於尚未核課確定之本件亦適用之。從而，被告重行按原告
      所漏稅額二○五、四九一元裁處○．五倍罰鍰一○二、七○○元（計至百元止
      ），依法核無不合。
（二）又按短漏報稅額之計算，依營利事業所得稅查核準則第一百十二條規定，係以
      申報核定所得額加計漏報或短報所得額所計算全部應納稅額，與申報核定所得
      額所計算應納稅額之差額為漏稅額，而未分配盈餘申報書項次二十三「依所得
      稅法第六十六條之九第一項規定應納稅額」，係以其項目中有短漏報金額影響
      應納稅額時為漏報稅額，其得減除項次二十六「以八十九年度結算申報應退還
      營利事業所得稅稅額抵繳之金額（即第一頁第一一六欄金額）」僅係為營利事
      業申報時計算應自繳之稅額，並非據以計算違章之漏稅額，是原告主張其八十
      九年度營利事業所得稅結算申報應退稅額尚有五三六、四二六元，「以本年度
      應退稅額抵繳上年度未分配盈餘申報自繳稅款」，而扣除系爭應納稅額二○五
      、九九○元，應再退還三三○、四三六元，並無應納稅額云云，即非可採。
（三）另查財政部八十五年二月七日台財稅第八五一八九四二五一號函釋，係對營業
      稅法第五十一條第五款虛報進項稅額應否論罰之認定原則，本件係違反所得稅
      法第一百零二條之二第一項規定，並依同法第一百十條之二第一項規定處罰，
      經核二者情況不同，該函釋在本件尚無適用之餘地，故原告主張依該函釋虛報
      進項稅額因有留抵稅額並不構成逃漏稅，則依舉重明輕之法理，其僅對法令誤
      解造成誤繕未分配盈餘調整項目之減項，且有退稅額可資扣抵系爭應納稅額，
      並無逃漏稅行為云云，亦非可採。
（四）按「人民違反法律上之義務而應受行政罰之行為，法律無特別規定時，雖不以
      出於故意為必要，仍須以過失為其責任條件。．．．。」業經司法院釋字第二
      七五號解釋在案。可見人民違反行政法上義務應受行政罰之行為，縱非出於故
      意，如有過失，仍應受處罰。且原告係本件營利事業納稅義務人，則其使用人
      之過失，即應視為原告自己之過失。查本件原告八十八年度未分配盈餘申報，
      短漏報未分配盈餘二、○五四、九一六元，原告雖辯稱係因會計人員填寫時對
      法令之誤解，致發生計算錯誤，而直接填列會計師財務查核報告中營利事業所
      得稅之所得稅費用所致，縱如屬實，雖無違反所得稅法第一百零二條之二第一
      項及第一百十條之二第一項規定之故意，亦有應注意、能注意而不注意之過失
      甚明。是其所為上開主張自不足採。
六、綜上所述，原告之主張並不足取，原告就八十八年度未分配盈餘申報，未按稽徵
    機關核定之營利事業所得稅應納稅額七三八、一三八元列報，而以八十八年度會
    計師財務查核報告之營利事業所得稅之所得稅費用二、七九三、○五四元列報，
    致虛列該欄項減除金額二、○五四、九一六元，並同額短漏報未分配盈餘，漏稅
    額二○五、四九一元，並就此違章行為縱無故意，亦有過失，是被告依所得稅法
    第一百十條之二第一項規定，並參酌九十三年三月二十九日台財稅第00000
    00000號令修正「稅務違章案件裁罰金額或倍數參考表」規定，按原告所漏
    稅額二○五、四九一元處○．五倍罰鍰一○二、七○○元（計至百元止），並無
    違誤。復查決定及訴願決定遞予維持，亦無不合。原告起訴請求撤銷訴願決定及
    原處分，為無理由，應予駁回。又本件屬簡易事件，爰不經言詞辯論為之。
七、據上論結，本件原告之訴為無理由，依行政訴訟法第二百三十三條第一項、第一
    百九十五條第一項後段、第九十八條第三項前段，判決如主文。
中　　　華　　　民　　　國    九十三　　年　    十二　　月　　三十一　　日
                              高雄高等行政法院第一庭
                                          法      官　陳光秀
右為正本係照原本作成。
如不服本判決，應於送達後二十日內，向本院提出上訴狀並表明上訴理由，如於本判
決宣示後送達前提起上訴者，應於判決送達後二十日內補提上訴理由書（須按他造當
事人人數附繕本）。
提起上訴應預繳送達用雙掛號郵票七份（每份三十四元）。
中　　　華　　　民　　　國    九十三　　年　    十二　　月　　三十一　　日
                                          法院書記官　藍亮仁
附註：
行政訴訟法第二百三十五條（第一項、第二項）：
對於適用簡易程序之裁判提起上訴或抗告，須經最高行政法院之許可。
前項許可，以訴訟事件所涉及之法律見解具有原則性者為限。
